最高法院刑事判決　　　　　　一○○年度台上字第二一八七號
上　訴　人　蘇位福
選任辯護人　高奕驤律師
　　　　　　劉佳香律師
上列上訴人因違反毒品危害防制條例案件，不服台灣高等法院中
華民國一００年二月二十一日第二審判決（九十九年度上訴字第
四０六三號，起訴案號：台灣士林地方法院檢察署九十九年度偵
字第八００一號），提起上訴，本院判決如下：
    主  文
原判決關於販賣甲基安非他命予歐賜邦之罪刑部分撤銷。
蘇位福販賣第二級毒品，累犯，處有期徒刑年陸月。扣案之第
二級毒品甲基安非他命陸包（驗餘淨重合計伍點參壹捌捌公克）
及包裝袋陸個均沒收銷燬之；扣案之行動電話壹支（含0000
000000門號SIM卡壹枚）沒收；未扣案之販賣毒品所得新
台幣壹仟伍佰元沒收，如全部或一部不能沒收時，以其財產抵償
之。
其他上訴駁回。
    理  由
甲、撤銷改判部分：
本件原判決認定上訴人蘇位福前因持有、施用第二級毒品案件，
經台灣板橋地方法院分別判處罪刑及定應執行有期徒刑六月確定
，於民國九十八年七月七日易科罰金執行完畢，猶不知悔改，仍
基於意圖營利販賣第二級毒品甲基安非他命之犯意，使用其所有
門號0000000000號行動電話為聯絡工具，於九十九年
六月一日二十一時許，在台北市士林區○○○路○段八三巷口，
販賣甲基安非他命一小包予歐賜邦，得款新台幣（下同）一千五
百元（即原判決附表＜下稱附表＞一編號３部分），嗣於同年月
二日十八時二十分許，在台北市○○區○○路三七巷二八號地下
三樓停車場為警查獲，並在上訴人之自用小客車內，扣得甲基安
非他命六包（合計淨重五．三一九０公克、驗餘淨重五．三一八
八公克）及上開門號行動電話一支（含 SIM卡一枚）等情。係以
前揭事實，業據上訴人坦認不諱，核與歐賜邦於偵查中證述相符
，並有上訴人持用上開門號行動電話之通訊監察譯文、現場照片
、搜索筆錄、扣押筆錄、扣押物品目錄表、交通部民用航空局航
空醫務中心毒品鑑定書在卷及扣案毒品、行動電話等可為佐證，
並參以政府查緝毒品至嚴，販賣毒品罪又係重罪，上訴人若無利
可圖或有特別情形，當不致輕易交付毒品予他人，足認具牟利之
意圖，上訴人此部分販賣第二級毒品之犯行洵堪認定。為其所憑
之證據及認定之理由。並明上訴人此部分所為，係犯毒品危害
防制條例第四條第二項之販賣第二級毒品罪，其持有第二級毒品
之低度行為，為其販賣第二級毒品之高度行為所吸收，不另論罪
；上訴人曾受前揭有期徒刑之執行完畢，有其前案紀錄表等可稽
，五年內再犯本件之罪為累犯，法定刑無期徒刑部分不得加重外
，應加重其刑；又其為本件販賣毒品行為，數量、價額非鉅，犯
罪情狀尚可憫恕，認處以法定刑之最低度，猶嫌過重，併依刑法
第五十九條酌減其刑；但上訴人於偵查中自承有販賣毒品予歐賜
邦，旋即有所保留，另陳稱「但我沒賺他毛利」等語，足認並未
就此部分之犯罪事實自白，第一審判決適用毒品危害防制條例第
十七條第二項之規定減輕其刑，適用法律顯有未洽，因而予以撤
銷改判。爰審酌上訴人之素行、犯罪動機、目的、數量、所生損
害、犯罪後態度等一切情狀，予量處如附表二編號３所示之刑；
扣案甲基安非他命連同無法析離之包裝袋六只（含標籤六個），
均不問屬於犯人與否，應依毒品危害防制條例第十八條第一項前
段規定宣告沒收銷燬之（鑑驗耗用之甲基安非他命，既已用罄而
滅失，無庸宣告沒收銷燬）；扣案上開門號行動電話（含SIM 卡
），係上訴人所有供犯罪所用之物，依同條例第十九條第一項規
定，亦諭知沒收；未扣案之販賣毒品所得一千五百元，依同條例
第十九條第一項規定，諭知沒收，如全部或一部不能沒收時，均
以其財產抵償之各等情。經核原判決此部分之認事用法，除後述
之外，原無不合。惟查，所謂自白，乃被告對自己犯罪事實之全
部或一部之供述之謂。卷查，上訴人於九十九年六月二日為警查
獲後，於翌（三）日上午檢察官偵訊時，對於檢察官訊以是否有
上揭販賣甲基安非他命予歐賜邦之情事，答稱：「是」，嗣並稱
：「我有販賣給歐賜邦，但我沒有賺他的毛利」各語（見第八０
０一號偵查卷第一一一、一一二頁），上訴人既供承其所為係販
賣毒品，即堪認已供述該當販賣毒品之構成要件事實，難謂並非
上揭所謂之自白，嗣復於第一審坦認被訴犯行（見第一審卷第五
八頁），自與毒品危害防制條例第十七條第二項「於偵查及審判
中均自白者，減輕其刑」之規定相符，應依該規定減輕其刑；至
於上訴人另稱「我沒有賺他的毛利」一語，要僅為其對有關犯罪
情節之辯述，不能因此謂非自白。原判決認非屬上開所謂之自白
，自有誤會。上訴意旨關於此部分執以指摘原判決不當，核非無
據，應認上訴為有理由。但此項違誤尚不影響於事實之確定，本
院可據以為判決。爰將原判決關於上開犯行之罪刑部分撤銷，並
自為判決。酌情處刑如主文第二項所示，以資糾正。
乙、駁回部分：
按刑事訴訟法第三百七十七條規定：上訴於第三審法院，非以判
決違背法令為理由，不得為之。是提起第三審上訴，應以原判決
違背法令為理由，係屬法定要件。如果上訴理由書狀並未依據卷
內訴訟資料，具體指摘原判決不適用何種法則或如何適用不當，
或所指摘原判決違法情事，顯與法律規定得為第三審上訴理由之
違法情形，不相適合時，均應認其上訴為違背法律上之程式，予
以駁回。本件原審經審理結果，認為上訴人蘇位福有附表一編號
１、２所示販賣第二級毒品甲基安非他命予胡雅淳、邱震華各一
次之犯行，均為明確，因而撤銷第一審關於各該部分之科刑判決
，改判仍論處上訴人以如附表二編號１、２所示之罪刑。已詳敘
其調查、取捨證據之結果及憑以認定犯罪事實之心證理由。並就
上訴人否認犯行之供詞及其所辯各語認非可採，予以論述及指駁
。從形式上觀察，原判決關於上開部分尚無足以影響判決結果之
違背法令情形存在。上訴意旨關於上開部分略稱：檢察官於偵查
中並未就上訴人販賣甲基安非他命予胡雅淳、邱震華之事實部分
提訊上訴人，致上訴人無從就該部分為自白之陳述，其不利益不
應歸屬於上訴人；原判決謂上訴人就附表一編號１、２部分均未
於偵查中自白，而認無毒品危害防制條例第十七條第二項減輕其
刑規定之適用，有違事理之平，及有適用法則不當之違法等語。
惟按：毒品危害防制條例第十七條第二項之減輕其刑，係以犯同
條例第四條至第八條之罪，而「於偵查及審判中均自白者」為要
件。卷查，上訴人因本件販賣第二級毒品案件，自九十九年六月
二日為警查獲後，曾經檢察官於翌（三）日，就卷附警方移送之
通訊監察譯文內容訊問上訴人，上訴人並未供出其中有販賣甲基
安非他命予胡雅淳、邱震華之情事，且迄於檢察官九十九年七月
十六日提起公訴，歷經月餘，亦未於該期間內向檢察官表明有
本件販賣甲基安非他命予胡雅淳、邱震華之事實，有該訊問筆錄
、起訴書等在卷可稽，足認上訴人雖於第一審審理中曾表示對各
該被訴犯行表示認罪，但未於偵查中自白各該犯罪事實，自與上
引規定不符。原判決因而認第一審判決遽依該規定減輕其刑為有
不當，乃予以撤銷並自為判決，於法即無不合。經核此部分上訴
意旨，係置原判決所為明白論斷於不顧，仍持已為原判決指駁之
陳詞，專憑己意再事爭辯，或任意指摘原判決違法，難認已符合
首揭法定之第三審上訴要件。本件關於販賣甲基安非他命予胡雅
淳、邱震華部分之上訴違背法律上之程式，均應予駁回。
據上論結，應依刑事訴訟法第三百九十七條、第三百九十八條第
一款、第三百九十五條前段，毒品危害防制條例第四條第二項、
第十七條第二項、第十八條第一項前段、第十九條第一項，刑法
第十一條、第四十七條第一項、第五十九條，判決如主文。
中    華    民    國  一○○  年    四    月  二十九  日
                      最高法院刑事第七庭
                          審判長法官  邵  燕  玲  
                                法官  李  伯  道  
                                法官  孫  增  同  
                                法官  李  嘉  興  
                                法官  黃  正  興  
本件正本證明與原本無異
                                      書  記  官  
中    華    民    國  一○○  年    五    月    四    日
                                                     M
附錄本案論罪科刑法條
毒品危害防制條例第四條第二項
製造、運輸、販賣第二級毒品者，處無期徒刑或七年以上有期徒
刑，得併科新台幣一千萬元以下罰金。